---
title: "3章 時系列の探索的データ解析"
author: '@nozma'
date: "`r Sys.Date()`"
output: github_document
---

```{r setup, message=FALSE}
knitr::opts_chunk$set(warning = FALSE)
library(dplyr)
library(ggplot2)
theme_set(theme_bw())
library(lubridate)
library(tidyr)
library(forcats)
library(patchwork)
library(zoo)
library(forecast)
```

## 3.1 よく使用される手法

### 3.1.1 プロット

#### p.70-71

```{r}
EuStockMarkets %>% head()
```

```{r}
plot(EuStockMarkets)
```

#### p.72

```{r}
frequency(EuStockMarkets)
start(EuStockMarkets)
end(EuStockMarkets)
```

```{r}
window(EuStockMarkets, start = 1997, end = 1998) %>% head()
```

データフレームにする場合、`time()`で抽出したタイムスタンプに`lubiridate::date_decimal()`を使うとPOSIXctでの表現を得られる。

```{r}
EuStockMarkets %>% 
  as_tibble() %>% 
  mutate(Time = time(EuStockMarkets) %>% as.numeric() %>% date_decimal()) -> df
df
```

`ggplot2`でのプロット。

```{r}
df %>% 
  pivot_longer(cols = DAX:FTSE) %>% 
  mutate(name = fct_inorder(name)) -> #順序調整
  df_longer
df_longer %>% 
  ggplot(aes(x = Time, y = value)) +
  geom_line() +
  facet_grid(name ~ .)
```

要約。

```{r}
df %>% 
  mutate(Year = year(Time)) %>% 
  count(Year)
```

```{r}
df %>% 
  summarise(
    start = min(Time),
    end = max(Time)
  )
```

抽出。`window()`とは結果が若干異なる。`window(EuStockMarkets, start = 1997, end = 1998)`だと末尾は`1998.000`になり、1998年の最初のレコードが含まれるため。

```{r}
df %>% 
  filter(Time >= "1997/01/01", Time < "1998/01/01")
```

### 3.1.2 ヒストグラム

#### p.73

```{r}
df_longer %>% 
  ggplot(aes(x = value)) +
  geom_histogram(bins = 30) +
  facet_grid(name ~ ., scales = "free_y")
```

階差のヒストグラム。

```{r}
df %>% 
  select(!Time) %>% 
  mutate_all(~.x - lag(.x)) %>% 
  na.omit() %>% 
  pivot_longer(cols = everything()) %>% 
  ggplot(aes(x = value)) +
  geom_histogram(bins = 30) +
  facet_grid(name ~ .)
```

書籍のヒストグラムと結果が違うが、書籍のコードが誤っているのが原因。
ヒストグラムの`breaks`引数の値として`30`を渡すつもりのところ、括弧の位置が誤っていて`diff`の`lag`引数に`30`を渡してしまっており、`lag = 30`の階差のヒストグラムとなってしまっている。

- 誤: `hist(diff(EuStockMarkets[, "SMI"], 30))`
- 正: `hist(diff(EuStockMarkets[, "SMI"]), 30)`

### 3.1.3 散布図

#### p.74-45

```{r}
df %>% 
  ggplot(aes(x = SMI, y = DAX)) +
  geom_point() -> p1
df %>% 
  select(!Time) %>% 
  mutate_all(~.x - lag(.x)) %>% 
  na.omit() %>% 
  ggplot(aes(x = SMI, y = DAX)) +
  geom_point() +
  labs(x = "diff(SMI)", y = "diff(DAX)") -> p2

p1 / p2
```

#### p.75-76

「一つ前にシフト」は`dplyr::lead`で行う。

```{r}
df %>% 
  mutate(
    SMI = lead(SMI - lag(SMI)),
    DAX = DAX - lag(DAX)
  ) %>% 
  ggplot(aes(x = SMI, y = DAX)) +
  geom_point()
```

## 3.2 時系列専用の探索手法

### 3.2.2 ウィンドウ関数の適用

#### p.81 ローリングウィンドウ

```{r}
set.seed(778)

x <- rnorm(n = 100, mean = 0, sd = 10) + 1:100
mn <- function(n) rep(1/n, n)

tibble(x) %>% 
  mutate(
    filter5 = stats::filter(x, mn(5)),
    filter50 = stats::filter(x, mn(50)),
    Index = row_number()
  ) %>% 
  pivot_longer(cols = 1:3) %>% 
  ggplot(aes(x = Index, y = value, col = name)) +
  geom_line()
```

#### p.82 rollapply

`zoo`の`numeric`への変換が必要。

```{r}
f1 <- rollapply(zoo(x), 20, function(w) min(w), align = "left", partial = TRUE)
f2 <- rollapply(zoo(x), 20, function(w) min(w), align = "right", partial = TRUE)

tibble(x) %>% 
  mutate(f1, f2, Index = row_number()) %>% 
  pivot_longer(cols = 1:3, values_transform = as.numeric) %>% 
  ggplot(aes(x = Index, y = value, col = name)) +
  geom_line()
```

#### p.84 拡張ウィンドウを利用した最大と平均の計算

`cummean()`は`dplyr`パッケージに実装がある。

```{r}
tibble(x) %>% 
  mutate(
    cummax = cummax(x),
    cummean = cummean(x),
    Index = row_number()
  ) %>% 
  pivot_longer(cols = 1:3) %>% 
  ggplot(aes(x = Index, y = value, col = name)) +
  geom_line()
```

### 3.2.3 自己相関の理解と識別方法

#### p.86 自己相関

```{r}
x <- 1:100
y <- sin(x * pi / 3)
plot(y[1:30], type = "b")
```

`stats::acf()`を使う方法

書籍のプロットを再現するには、`lag.max = 30`と`ci = 0.5`あたりを指定する必要があるように思われる。後の図でも書籍の棄却域は狭い。

```{r}
acf(y, lag.max = 30)
```

`forecast::ggAcf()`を使えば`ggplot2`でACFのプロットを作成できる。

```{r}
ggAcf(y)
```

自己相関係数を自分で計算する。

`data.table::shift()`と同じことは`dplyr::lag()`でもできる。

```{r}
cor(y, lag(y), use = "complete.obs")
cor(y, lag(y, 2), use = "complete.obs")
```

#### p.89 偏自己相関関数

```{r}
ggPacf(y, lag.max = 30)
```

#### p.90 ACFとPACFのプロット

```{r}
y1 <- sin(x * pi / 3)
y2 <- sin(x * pi / 10)

tibble(y1, Index = seq_along(y1)) %>% 
  ggplot(aes(x = Index, y = y1)) +
  geom_line() + geom_point() -> p_y1
ggAcf(y1) -> acf_y1
ggPacf(y1) -> pacf_y1

tibble(y2, Index = seq_along(y2)) %>% 
  ggplot(aes(x = Index, y = y2)) +
  geom_line() + geom_point() -> p_y2
ggAcf(y2) -> acf_y2
ggPacf(y2) -> pacf_y2
```

y1 + y2の系列を作成し、比較用のプロットを作成する。

```{r, fig.height=7, fig.width=7}
y <- y1 + y2

tibble(y, Index = seq_along(y)) %>% 
  ggplot(aes(x = Index, y = y)) +
  geom_line() + geom_point() -> p_y
ggAcf(y) -> acf_y
ggPacf(y) -> pacf_y

(p_y1 + acf_y1 + pacf_y1) /
(p_y2 + acf_y2 + pacf_y2) / 
(p_y + acf_y + pacf_y)
```

